臺灣臺南地方法院民事裁定
111年度聲字第64號
聲  請  人  大昶有限公司

法定代理人  蔡彩華  
上列聲請人與相對人榮聖機械工程股份有限公司間請求給付工程
款事件，聲請人聲請退還溢收裁判費，本院裁定如下：
    主  文
聲請駁回。
    理  由
一、按訴訟標的之價額，由法院核定；核定訴訟標的之價額，以
    起訴時之交易價額為準；無交易價額者，以原告就訴訟標的
    所有之利益為準；民事訴訟法第77條之1第1項、第2項分別
    定有明文。又訴訟費用如有溢收情事者，法院應依聲請並得
    依職權以裁定返還之；前項聲請，至遲應於裁判確定或事件
    終結後3個月內為之，民事訴訟法第77條之26亦有明定。而
    所稱溢收，係專指訴訟費用之部分因誤會或其他原因而有溢
    收情事者而言，例如法院對訴訟標的價額之計算有誤而導致
    溢收裁判費、或當事人因誤少為多而溢繳（臺灣高等法院95
    年度聲字第310號裁定參照）。
二、聲請意旨略以：聲請人與相對人榮聖機械工程股份有限公司
    間請求給付工程款事件，本院以102年度建字第12號受理在
    案，聲請人聲請裁判之標的金額為新臺幣(下同)20,139,900
    元，裁判費應為189,232元，然聲請人前後繳納裁判費總計
    為275,548元（270,808元+4,740元），訴訟費用溢收86,316
    元，為此依民事訴訟法第77條之26規定，聲請返還等語。
三、經查：
  ㈠聲請人與相對人榮聖機械工程股份有限公司間請求給付工程
    款事件，聲請人於起訴時聲明請求1.相對人給付原告20,139
    ,900元，及自民國100年12月25日起至清償日止，按年息百
    分之5計算之利息，2.相對人應返還面額9,694,720元之履約
    保證本票等語，經本院於102年4月12日以102年度補字第187
    號，認聲請人前開2項聲明，在經濟上係各自獨立，彼此間
    並無主從競合或選擇關係，應合併計算其價額，而核定訴訟
    標的價額為29,403,990元，裁定應徵收第一審裁判費270,80
    8元在案。嗣於訴訟中，聲請人擴張第1項訴之聲明金額為20
    ,139,900元，並保留原起訴之第2項聲明，本院故其擴張第1
    項聲明部分於102年12月3日以裁定命聲請人補繳第一審裁判
    費4,740元等情，業經本院依職權調取102年度建字第12號卷
    宗核閱無訛（見102年度補字第187號卷第33頁、102年度建
    字第12號卷一第225頁），先予敘明。
  ㈡本院前開102年度補字第187號、102年度建字第12號事件裁定
    命聲請人繳納之裁判費，核算並無錯誤，聲請人依前開裁定
    繳納，並無溢收裁判費之情，聲請人主張本院溢收裁判費86
    ,316元，容有誤會。從而，聲請人聲請返還溢收之裁判費，
    為無理由，應予駁回。
四、爰裁定如主文。 
中　　華　　民　　國　　111 　年　　4 　　月　　21　　日
                        民事第三庭  法  官  田幸艷
以上正本係照原本作成。
如對本裁定抗告須於裁定送達後10日內向本院提出抗告狀，並繳
納抗告費新臺幣1,000元。
中　　華　　民　　國　　111 　年　　4 　　月　　22　　日
                                    書記官  駱映庭